臺灣板橋地方法院刑事判決　　　　　　 100年度交訴字第33號
公　訴　人　臺灣板橋地方法院檢察署檢察官
被　　　告　程祥富
上列被告因公共危險等案件，經檢察官提起公訴（99年度偵字第
24141 號），被告於本院準備程序中就被訴事實為有罪之陳述，
經告知被告簡式審判程序之旨，並聽取當事人之意見後，本院合
議庭裁定由受命法官獨任進行簡式審判程序，判決如下：
    主  文
程祥富因過失傷害人，處拘役肆拾日，如易科罰金，以新臺幣壹
仟元折算壹日。又駕駛動力交通工具肇事，致人受傷而逃逸，處
有期徒刑陸月，如易科罰金，以新臺幣壹仟元折算壹日。
    事  實
一、程祥富明知其並無汽車駕照，不得駕駛自用小客車，仍於民
    國99年5 月16日晚間11時40分許，駕駛車牌號碼8686-RN 號
    自用小客車，沿臺北縣新莊市（已改制為新北市新莊區，下
    同）中華路往復興路方向行駛，行經中華路與中港路交岔路
    口而欲左轉駛往中港路時，本應注意汽車行駛至交岔路口，
    轉彎車應讓直行車先行，而依當時天候晴，夜間有照明，柏
    油路面乾燥、無缺陷、並無障礙物，視距良好，並無不能注
    意之情事，竟疏未注意而貿然左轉，適有吳禮宗騎乘車牌號
    碼NT5-173 號普通重型機車搭載乘客吳意雯，沿中華路往中
    原路方向直行通過上開交岔路口，因吳禮宗亦疏未注意車前
    狀況，見程祥富左轉駛來，已閃煞不及，程祥富所駕駛上開
    自用小客車因而撞及吳禮宗前開機車，致吳禮宗、吳意雯人
    車倒地，吳禮宗因此受有左側鎖骨閉鎖性骨折、右側腰部挫
    傷瘀血腫塊、多處表淺損傷、磨損或擦傷之傷害，吳意雯則
    受有左足及左下肢多處皮膚撕裂傷以及左小腿皮膚擦傷，併
    左小腿皮下瘀血及傷口感染等傷害。程祥富於事故發生後，
    下車查看並將吳禮宗移置路邊，其已明知其駕駛動力交通工
    具肇事，致吳禮宗、吳意雯受傷，惟因心生恐懼，竟基於肇
    事逃逸之犯意，未留下任何聯絡資料，亦未對吳禮宗、吳意
    雯施以必要之救護措施，旋即駕車逃離現場，嗣經目擊民眾
    記下程祥富駕駛上開車輛之車號並報警處理，始循線查悉上
    情。
二、案經吳禮宗、吳意雯訴由臺北縣政府（已改制為新北市政府
    ，下同）警察局新莊分局移送板橋地方法院檢察署檢察官偵
    查起訴。
    理  由
一、上揭犯罪事實，業據被告程祥富於本院審理中自白不諱，復
    經證人即告訴人吳禮宗及吳意雯於警詢、偵查中指述綦詳，
    核與證人呂美忠、陳錦祥於警詢、偵查中證述之情節相符，
    並有道路交通事故現場圖、道路交通事故調查報告表(一)、(二)
    及證號查詢汽車駕駛人資料各1 份、臺北縣政府警察局舉發
    違反道路交通管理事件通知單及道路交通事故肇事人自首情
    形紀錄表各2 紙、事故現場及車損照片共18張、監視錄影器
    翻拍照片2 張等件在卷可稽。按汽車行駛至交岔路口，轉彎
    車應讓直行車先行，道路交通安全規則第102 條第1 項第7
    款定有明文。被告駕駛前開自用小客車行至本件事故發生之
    交岔路口，依上開規定本負有注意之義務，復依當時雖為夜
    間，惟當地有照明，天候晴，柏油路面乾燥、無缺陷、亦無
    障礙物，視距良好，有前揭道路交通事故調查報告表(一)足佐
    ，是被告當時亦無不能注意之情事，其竟疏未注意讓直行車
    先行，即貿然左轉，致碰撞沿對向車道直行由告訴人吳禮宗
    所騎乘之前揭機車，被告對本件車禍之發生自有過失。本件
    車禍肇事因素，經送請臺灣省臺北縣區車輛行車事故鑑定委
    員會鑑定結果，亦認「被告無照駕駛自用小客車，左轉彎未
    讓對向行車先行，且肇事後逃逸，為肇事主因」，此有該會
    99年12月15日北縣鑑字第991495號鑑定意見書在卷可參。而
    告訴人吳禮宗、吳意雯因本件車禍事故，分別受有如事實欄
    所載之傷害，另有馬偕紀念醫院99年6 月9 日乙種診斷證明
    書及馬偕紀念醫院淡水分院99年5 月28日乙種診斷證明書各
    1 紙在卷為據，被告之過失行為與吳禮宗、吳意雯之傷害結
    果間，顯具有相當因果關係。本件事證明確，被告犯行洵堪
    認定。
二、核被告所為，係犯刑法第284 條第1 項前段之過失傷害罪及
    同法第185 條之4 之肇事致人受傷而逃逸罪。其以一行為致
    告訴人吳禮宗及吳意雯二人身體受有傷害，而觸犯過失傷害
    罪二罪，為想像競合犯，應從一重論以過失傷害罪處斷。又
    被告於本件車禍發生時，係無駕駛執照駕駛汽車，因而致人
    受傷，依法應負上述過失傷害刑事責任，此經被告於本院審
    理中供承無訛，且有前引證號查詢汽車駕駛人資料1 紙可參
    ，就其所犯過失傷害罪，應依道路交通管理處罰條例第86條
    第1 項之規定加重其刑。至刑法第185 條之4 之肇事逃逸罪
    ，係在處罰駕駛動力交通工具者，於肇事致人受傷後而逃逸
    之行為，並不在得依前揭道路交通管理處罰條例第86條第1
    項之規定加重其刑之範圍（最高法院92年度台非字第50號判
    決意旨可參），是被告本件所犯肇事逃逸罪，尚無適用道路
    交通管理處罰條例第86條第1 項規定加重其刑之餘地。被告
    所犯上開2 罪間，犯意各別，行為分殊，應予分論併罰。爰
    審酌被告駕車肇事後，並未即時照護告訴人，反駕車逃離現
    場，致使被害人傷害之風險增加，惟被告犯罪後尚知坦認犯
    行，另兼衡被告之素行、生活狀況、犯罪之動機、手段、告
    訴人所受傷勢及犯罪後坦承犯行之態度等一切情狀，分別量
    處如主文所示之刑，並均諭知易科罰金之折算標準，以資懲
    儆。
三、按告訴乃論之刑事事件於偵查中或第一審法院辯論終結前，
    調解成立，並於調解書上記載當事人同意撤回意旨，經法院
    核定者，視為於調解成立時撤回告訴或自訴，鄉鎮市調解條
    例第28條第2 項定有明文。本件被告與告訴人吳禮宗、吳意
    雯就前述過失傷害案件，固均已於99年6 月23日在臺北縣新
    莊市調解委員會調解成立，並分別經本院三重簡易庭於99年
    7 月14日、99年7 月26日予以核定，此有臺北縣新莊市調解
    委員會調解筆錄2 份附卷可憑。惟觀諸該2 份調解筆錄內容
    ，其上除賠償條件及付款方式外，僅記載「聲請人對造人本
    案其餘請求權拋棄」，並未明確記載當事人同意撤回本件刑
    事告訴意旨；證人即作成上開調解筆錄之調解委員蔡淑妙亦
    於偵查中具結證稱：前開調解書中所載「聲請人對造人本案
    其餘請求權皆拋棄」所指之請求權僅止於民事部分，伊不記
    得被告及告訴人是否有談到刑事部分要拋棄，但如果要撤回
    告訴，會另具撤回告訴狀或在調解書載明要撤回告訴，而本
    案在調解時，雙方並未談到有刑事案件，故伊僅針對民事部
    分為調解等語，益證告訴人吳禮宗、吳意雯與被告前開調解
    成立時，並未同意對被告撤回本案過失傷害部分之告訴，依
    前揭規定，自難視為於調解成立時撤回告訴，末此敘明。
據上論斷，應依刑事訴訟法第273 條之1 第1 項、第299 條第1
項前段，刑法第11條前段、第284 條第1 項、第185 條之4 、第
55條、第41條第1 項前段，道路交通管理處罰條例第86條第1項
，刑法施行法第1 條之1 第1 項、第2 項前段，判決如主文。
本案經檢察官鄭淑壬到庭執行職務。
中    華    民    國  100     年    4    月    29     日
                      交通法庭  法  官  吳佳穎
以上正本證明與原本無異
如不服本判決應於送達後10日內向本院提出上訴狀
                                書記官  黃炎煌
中    華    民    國  100     年    5     月    3     日
附錄本案論罪科刑法條全文：
刑法第185條之4
駕駛動力交通工具肇事，致人死傷而逃逸者，處6 月以上5 年以
下有期徒刑。
刑法第284條第1項
因過失傷害人者，處6 月以下有期徒刑、拘役或500 元以下罰金
，致重傷者，處1 年以下有期徒刑、拘役或500 元以下罰金。